【裁判字號】    89,易,4683
【裁判日期】    891130
【裁判案由】    傷害
【裁判全文】
臺灣高雄地方法院刑事判決                        八十九年度易字第四六八三號
    公  訴  人  臺灣高雄地方法院檢察署檢察官
    被      告  甲○○
右列被告因傷害案件，經檢察官提起公訴（八十九年度偵字第二一八四七號），本院
判決如左：
    主  文
甲○○傷害人之身體，累犯，處有期徒刑參月，如易科罰金，以參佰元折算壹日。
    事  實
一、甲○○曾於民國八十四年間因違反懲治盜匪條例案件，經本院判處有期徒刑一年
    八月確定，並於八十五年十一月二十八日縮短刑期假釋期滿執行完畢，猶不知悔
    改，竟於八十九年九月十二日凌晨六時許，在高雄縣岡山鎮○○路八十一巷一弄
    二號前，因其大聲喧嘩並敲擊該戶之大門，鄰居乙○見狀便出面制止，致甲○○
    心生不滿，而基於傷害人身體之犯意，以拳頭毆打乙○之頭部、胸部等處，致乙
    ○因而受有頭部外傷合併頭顱血腫、左臉部及左腳擦傷、胸部挫傷之傷害。
二、案經乙○訴由高雄縣警察局岡山分局報告臺灣高雄地方法院檢察署檢察官偵查起
    訴。
    理  由
一、訊據被告甲○○固坦承有於前揭時、地以拳頭毆打告訴人之事實，惟辯稱：係告
    訴人先動手打伊，伊才出手毆打告訴人等語。經查：右揭事實，業遽告訴人乙○
    於警訊、偵查中及本院審理時指訴綦詳，且告訴人受有前開之傷害，有惠生醫院
    八十九年九月十二日惠字第一七八六號診斷證明書一紙附卷可稽；而再觀諸前開
    診斷證明書上所載告訴人所受之傷勢，係位於頭部、臉部及胸部，核與告訴人所
    述被告以拳頭毆打其頭部、胸部等處之傷害情節相符。又被告既不否認有以拳頭
    毆打告訴人之行為，僅辯稱係告訴人先動手打伊，伊才出手毆打告訴人等語，然
    因互毆必以一方初無傷人之行為，為排除對方不法侵害而加以還擊，始得以正當
    防衛論，凡侵害業已過去，或出於報復之行為，均不得主張正當防衛權，是縱認
    告訴人確有如被告所述先出手毆打被告之行為，惟參諸告訴人前開所受之傷害，
    被告顯非出於防衛之意思，綜觀前述說明，被告並非基於正當防衛之意思而為其
    行為，不得阻卻違法，本件事證明確，被告犯行洵堪認定。
二、核被告甲○○所為，係犯刑法第二百七十七條第一項之傷害罪。被告曾於八十四
    年間因違反懲治盜匪條例案件，經本院判處有期徒刑一年八月確定，並於八十五
    年十一月二十八日縮短刑期假釋期滿執行完畢，有臺灣高雄地方法院檢察署刑案
    資料查註紀錄表及臺灣高等法院被告全國前案紀錄表各一份在卷可參，其受有期
    徒刑之執行完畢，於五年以內再犯有期徒刑以上之本罪，為累犯，應依刑法第四
    十七條之規定，加重其刑。爰審酌被告前曾有多次前科紀錄，猶不知警惕，僅因
    細故即率爾毆傷他人，惟念其犯後尚能坦承犯行，態度良好，尚知悔悟，及被害
    人所受之損害，且未賠償被害人等一切情狀，量處如主文所示之刑，並諭知易科
    罰金之折算標準，以資懲儆。
據上論斷，應依刑事訴訟法第二百九十九條第一項前段，刑法第二百七十七條第一項
、第四十七條、第四十一條，罰金罰鍰提高標準條例第一條前段、第二條，判決如主
文。
中      華      民      國    八十九    年     十一     月     三十     日
                                    臺灣高雄地方法院刑事第一庭
                                        法  官   陳玉聰
右正本證明與原本無異。
如不服本判決，應於判決送達後十日內，向本院提出上訴狀。
                                        書記官   鄭淑臻
中    華    民    國      八十九      年      十一      月     三十     日
附錄本案論罪科刑法條全文：
刑法第二百七十七條第一項
傷害人之身體或健康者，處三年以下有期徒刑、拘役或一千元以下罰金。


司法院資訊處製作；財團法人民間司法改革基金會備份。
